【裁判字號】    96,訴,3003
【裁判日期】    970310
【裁判案由】    毒品危害防制條例
【裁判全文】
臺灣板橋地方法院刑事判決              96年度訴字第3003號
公  訴  人  臺灣板橋地方法院檢察署檢察官
被      告  乙○○
選任辯護人  黃文祥律師
上列被告因違反毒品危害防制條例案件，經檢察官提起公訴（96
年度偵字第15243 號），本院判決如下：
    主  文
乙○○無罪。
    理  由
一、公訴意旨略以：被告乙○○於民國96年5 月8 日上午9 時36
    分許，以行動電話0920xxxx81號（詳卷）與甲○○申用之電
    話02-26xx-xx68號（詳卷）聯繫，相約在臺北縣三重市○○
    路、河邊北街口，以新臺幣（下同）500 元之代價，販賣第
    二級毒品甲基安非他命1 克予甲○○。經警依甲○○之檢舉
    ，於96年6 月28日21時許，持搜索票至乙○○位在臺北縣三
    重市○○街51號2 樓第2 室住處，扣得甲基安非他命1 小包
    （淨重0.7 公克）、甲基安非他命殘渣袋1 只、吸食器與玻
    璃球各1 個等物，因認被告涉犯有毒品危害防制條例第4 條
    第2 項之販賣第二級毒品罪嫌云云。
二、按公訴人認被告乙○○涉有上揭販賣第二級毒品罪之犯行，
    無非以其犯罪事實有被告之供述、證人甲○○於警詢、偵查
    之證述、證人即警員陳建銘於偵查之證述、被告與證人甲○
    ○上開電話96年5 月8 日上午9 時36分通話監聽譯文、電話
    申設人查詢單、通聯紀錄查詢單、臺灣檢驗科技股份有限公
    司出具之查獲毒品檢驗報告、扣案第二級毒品甲基安非他命
    1 包（淨重0.7 公克）等可證為其論據。惟訊據被告乙○○
    堅決否認有上揭販賣第二級毒品之犯行，辯稱：本件監聽譯
    文所示通話內容中之「蚵仔煎」（監聽譯文載為「呵哇煎」
    ，被告於偵查中指稱「蚵仔煎」可能是甲○○）是要向伊買
    「鴨頭仔」（台語），就是電鑽，伊並無販賣毒品安非他命
    給他等語。辯護人亦為被告辯護稱：除依被告上開所言外，
    且查證人甲○○於偵查中證稱其於警詢並無如警詢筆錄所載
    之證述內容，前後指證不一，再經鈞院當庭勘驗本件監聽錄
    音光碟，勘驗結果通話內容確實係有關買賣電鑽之事，亦與
    偵查卷附之監聽譯文所載內容不符，此外96年5 月間，毒品
    安非他命之市價，1 公克高達約4 千元，被告如何能以1 公
    克500 元之價格，販賣毒品安非他命給甲○○，是綜上所述
    ，被告應無販賣毒品之情等語。
三、按犯罪事實應依證據認定之，無證據不得認定其犯罪事實，
    刑事訴訟法第154 條第2 項定有明文。而所謂證據，係指足
    以證明被告確有犯罪行為之積極證據而言，該項證據須適於
    為被告犯罪之證明者，始得採為斷罪之資料（參照最高法院
    69年臺上字第4913號判例要旨）。又按認定犯罪事實所憑之
    證據，必須達於一般人均可得確信其為真實之程度，而無合
    理之懷疑存在時，始得據為被告有罪之認定，倘若犯罪事實
    之證明尚未達此一程度，仍有合理之懷疑存在，則應為被告
    有利之推定，仍不能遽為被告有罪之判斷（參見最高法院76
    年度臺上字第4986號判例、91年度臺上字第39號刑事判決等
    意旨）。經查：
    (一)本件公訴意旨認被告乙○○有販賣第二級毒品犯行，主要
      憑證係警方依法聲請通訊監察之被告上開行動電話96年5
      月8 日上午9 時36分許之監聽錄音譯文，其中載有通話對
      方即自稱「蚵仔煎」之男子稱「你現在有空拿『1 克』給
      我嗎」及被告回稱「（蚵仔煎問：你有試吧）那個不用試
      啦，很好的『貨』，現用的」等通話內容。然上開監聽錄
      音復經本院當庭勘驗結果，其通話內容則為「
      受話人：喂。
      發話人：ㄟ，四郎啊。
      受話人：哼。
      發話人：我蚵仔煎啦。
      受話人：喔怎樣？
      發話人：你現在有空，我拿『這粒』（台語音譯）。
      受話人：好啦。那支「鴨頭仔（台語音譯）」你要拿去嗎
              ？
      發話人：「鴨頭仔」要啦，我想說你急賣給人家用的。
      受話人：五百喔。
      發話人：你不是說三百，怎會？
      受話人：不是啦，放那麼久我不用賺兩百咧，你說。
      發話人：幹你娘咧。
      受話人：看要不要，要順便拿去。
      發話人：這種錢你也給我賺下去，揌你娘。那可以用嗎？
      受話人：可以，哪不能用。
      發話人：你有試嗎？
      受話人：免試啦，那整個都是「黑油（台語音譯）」，它
              那，我現給人家加的，看就知道。
      發話人：幹，你要試看看可不可以用，我拿來賣人我也才
              有賺。
      受話人：看你這時有沒有要拿去？
      發話人：要啊，我這時就要去拿了咩。
      受話人：五百順便帶過來唷？
      發話人：好咩。」，並無上開偵查卷附警方監聽譯文中所
      載之「1 克」、「貨」等通話內容，警方監聽譯文所載顯
      然有誤，與實際通話內容不符。且觀諸本院勘驗之上開監
      聽錄音通話內容所示，主要係在談論「鴨頭仔」之買賣，
      參諸其內容有講到「黑油」，一般係指機具保養使用之油
      料，核諸被告上開所辯，亦見被告所稱上開通話內容係有
      關電鑽買賣之事，尚非虛詞。再公訴意旨依警方監聽譯文
      所載，認被告係以500 元之價格，販售毒品安非他命1 公
      克予甲○○（公訴意旨認綽號「蚵仔煎」之男子即甲○○
      ），然稽之被告於警詢供稱其吸食安非他命之來源，係以
      3 千元向綽號「阿財」購得毒品安非他命0.9 公克之情（
      見偵查卷16頁），可見按其當時毒品安非他命之市價行情
      ，被告豈有以500 元之低價，販售1 公克之毒品安非他命
      予他人，顯與常情有違，是依此辯護人上開所辯公訴意旨
      所認被告販售本件毒品價格，亦與當時毒品市價行情不符
      ，亦非無據。是綜上所述諸情，上述警方監聽錄音及其譯
      文，顯尚不足據以證明被告有販賣毒品之情。
    (二)次按公訴意旨認被告乙○○有販賣第二級毒品犯行，另一
      主要憑證係證人甲○○於警詢指認有於本件上揭時地以電
      話聯絡向被告購買第二級毒品安非他命之情云云。然查證
      人甲○○其後於偵查中即翻異前詞，否認有於上揭時地撥
      打電話向被告購買毒品安非他命之情，並指稱因其不識字
      ，警詢時警察叫其點頭，其就點頭，均無回答，是警察亂
      寫的等語（見偵查卷58、59頁），而其所稱不識字之情，
      亦核與其於警詢所稱不太識字之情相合（見偵查卷23頁）
      ，再核諸上述警方監聽之被告與證人甲○○電話間通話錄
      音內容，並無具體內容可證其間有買賣毒品之情，是證人
      甲○○於偵查中改詞所稱亦非不可採信。況縱依公訴人指
      稱證人甲○○於偵查中翻異前詞，有迴護被告之虞，顯屬
      無稽，不足採信云云，然查依上所述，警方上開監聽譯文
      內容與事實不符，已不足為被告犯罪事實之證據，則證人
      甲○○於警詢之證述是否屬實，即堪質疑；至被告為警查
      獲時，雖查扣有毒品安非他命1 包（淨重0.7 公克），惟
      其為警查獲時，同時扣有殘渣袋、吸食器、玻璃球等物，
      且被告亦供認有施用毒品安非他命之情，此施用毒品部分
      亦經檢察官起訴，經本院以96年度易字第1414號判決判處
      有期徒刑一年四月，現上訴臺灣高等法院審理中，足見上
      開扣案毒品、施用器具等物，衡其毒品數量，公訴人亦認
      係被告犯施用毒品之證物，與被告本件被訴之販賣毒品無
      涉，是上開扣案毒品自亦不足據以佐證被告犯有本件被訴
      之販毒行為，此外查無其他證據可資佐證證人甲○○於警
      詢指證被告有販賣毒品安非他命予伊之情屬實，故自難僅
      憑甲○○警詢之證述，率認被告有本件販毒之情。
    (三)另公訴意旨上開所憑認被告犯有本件販毒行為而舉列之證
      人即警員陳建銘於偵查之證述、電話申設人查詢單、通聯
      紀錄查詢單、臺灣檢驗科技股份有限公司出具之查獲毒品
      檢驗報告等其他證據，亦均不足據以證明或佐證上述證人
      甲○○於警詢之證述，而確認被告有本件被訴之販毒行為
      。
    綜上所述，本件公訴意旨所舉事證，均尚不足確認被告有本
    件被訴之販賣第二級毒品犯行，此外復查無其他積極證據足
    認被告確有上開販毒犯行，是依上揭說明，本件不能證明被
    告犯罪，自應為無罪判決之諭知。
據上論斷，應依刑事訴訟法第301 條第1 項，判決如主文。
本案經檢察官靳開聖到庭執行職務
中    華    民    國    97    年    3     月    10    日
                刑事第三庭  審判長法  官  王  屏  夏
                                  法  官  王  偉  光
                                  法  官  彭  全  曄
以上正本證明與原本無異
如不服本判決，應於判決送達後10日內，向本院提出上訴狀
                                  書記官  洪  紹  甄
中    華    民    國    97    年    3     月    10    日


司法院資訊處製作；財團法人民間司法改革基金會備份。
